臺北高等行政法院判決　　　　　　　　　　　　　　　九十年度訴字第四一○七號
　　　　　　　　　　　　　　　.
　　原　　　告　普發工業股份有限公司
　　代　表　人　甲○○董事長.
　　訴訟代理人　丁○○
　　　　　　　　丙○○
　　被　　　告　財政部臺北市國稅局
　　代　表　人　張盛和（局長）
　　訴訟代理人　乙○○
右當事人間因營利事業所得稅事件，原告不服財政部中華民國九十年三月二十一日台
財訴字第○八九○○六八二○二號訴願決定，提起行政訴訟，本院判決如左：
　　主  文
訴願決定及原處分均撤銷。
訴訟費用由被告負擔。
　　事  實
一、事實概要：原告民國八十六年度營利事業所得稅結算申報，原列報全年所得額新
    台幣（下同）五三六、○四二元，被告初查以原告未提示帳證供核，乃依所得稅
    法第八十三條規定，按同業利潤標準核定全年所得額為一二、五七七、五七九元
    。原告不服，提示帳證申請重新核定，被告復查結果，變更全年所得額為一二、
    五一六、二○八元。原告復提起訴願，遭決定駁回，遂提起行政訴訟。
二、兩造聲明：
　(一)原告聲明：訴願決定及原處分均撤銷。
　(二)被告聲明：駁回原告之訴。
三、兩造之爭點：被告應否以原告未提示帳證供核，按同業利潤標準核定其所得額？
　(一)原告主張之理由：
    1.原告於八十八年一月接到調帳通知須提示帳證，惟原告與被告承辦員陳瑜珊聯
      絡經准延期送達帳證，嗣得知可於同年三月二十日提示帳證，亦准原告延至同
      年月二十三日提示帳證，有被告審查一科管制股之簽收憑證收據可稽。惟被告
      仍依所得稅法第八十三條規定，按同業利潤標準核定所得額一二、五七七、五
      七九元，實令原告不服。原告於同年八月十一日申請復查，並於同年月二十六
      日送達憑證帳冊，有被告法務室管制組帳簿收件收據可稽，原告亦依被告所定
      期限，前往補充資料及備詢說明，所提供文件均已交給陳瑜珊，故向來未提示
      直接原料明細表，成品產銷存表及單位成本分析表及其他附件，此均依承辦員
      指示「依式」填寫，並交予陳瑜珊。
    2.原告若未提示上述帳證，被告如何查核而謂查核同一品名而單價差距大？被告
      未經仔細查核，竟按同業利潤標準逕行核定營業成本一一八、二六六、四八四
      元，實屬不法。又營業費用項下薪資支出及其他費用下之加班費七一二、五○
      八元，係屬原告之確實支付銷管人事費用，原告均有實際打卡記錄及支付，被
      告未仔細查核，竟將薪資支出調轉至成本四、三九三、三一○元，又將加班費
      予以剔除，亦屬不法。
    3.原告從事生產組裝機械，本就應客戶要求機械配備之不同，而組裝銷售，故
      同一品名之機械，常因附加配件之不同而銷售單價不同，成本亦不儘相同。
　(二)被告主張之理由：
    1.原告八十六年度營利事業所得稅結算申報，原列報全年所得額五三六、○四二
      元，被告初查以經二度函請原告提示帳簿憑證及會計師工作底稿等備查，原告
      申請延期，惟逾期仍未提示，乃依所得稅法第八十三條規定，按同業利潤標準
      核定營業淨利為一二、○二二、九七一元，加計非營業收入五五四、六○八元
      後，核定全年所得為一二、五七七、五七九元。原告不服，主張其帳證齊全，
      申請重新按帳證查核云云。案經原告補提示帳證資料重核，查其營業成本因同
      一品名單價差距大、部分憑證未如帳載編號，且仍未提示直接原料明細表、成
      品產銷存表及單位成本分析表等供核，經分別於八十九年三月二十七日、四月
      八日及四月十日通知原告及其簽證會計師，均未獲回復，致產銷存無法勾稽，
      應按同業利潤標準核定營業成本一一八、二六六、四八四元；因營業費用項下
      薪資支出核屬成本性質，應轉成本者計四、三九三、三一○元、其費用項下加
      班費七一二、五○八元無加班紀錄予剔除；重核後營業淨利一二、三○八、一
      五七元，因超過依法核定之營業淨利，故依營利事業所得稅查核準則（下稱查
      核準則）規定，按同業利潤標準核定營業淨利為一二、○二二、九七一元，加
      減非營業收入及損失後，復查結果重新核定全年所得額為一二、五一六、二○
      八元。
    2.經查原告申請復查時，未依稅捐稽法第三十五條規定，檢附證明文件，被告爰
      通知原告於八十八年八月二十六日提示相關帳證備查，原告依約提示日記簿等
      憑證，惟無系爭直接原料明細表、成品產銷存表及單位成本分析表等，有卷附
      調借帳簿憑證收據影本可資參照。被告經依原告提示資料查核，因尚有疑點及
      應行查核事項另於八十九年三月二十七日、四月八日及四月十日通知原告及其
      簽證會計師，再補送說明及有關資料，均未獲回復，經依其檢送資料查核後，
      因產銷存無法勾稽，參照行政法院六十一年度判字第一九八號判例，重新核定
      全年所得額。至原告訴稱相關表單已送交被告，亦未能說明何時、以何種方式
      、送交何人，且於訴願階段仍未提示相關成本資料供核，是所訴核無足採，本
      件原處分應予維持。
　　理  由
一、按「稽徵機關進行調查或復查時，納稅義務人應提示有關各種證明所得額之帳簿
    、文據；其未提示者，稽徵機關得依查得之資料或同業利潤標準，核定其所得額
    。」「本法第八十三條所稱之帳簿文據，其關係所得額之一部或關係課稅年度中
    某一期間之所得額，而納稅義務人未能提示者，稽徵機關得就該部分依查得之資
    料或同業利潤標準核定其所得額。」為所得稅法第八十三條第一項、行為時所得
    稅法施行細則第八十一條所明定。
二、本件被告以原告八十六年度營利事業所得稅結算申報，原列報全年所得額五三六
    、０四二元，經二度函請提示帳簿憑證及會計師工作底稿等備查，雖申請延期，
    惟逾期仍未提示，乃依首開規定，按同業利潤標準核定營業淨利為一二、０二二
    、九七一元，加計非營業收入五五四、六０八元後，核定其全年所得為一二、五
    七七、五七九元。原告不服，主張其帳證齊全，申請重新按帳證查核。復查決定
    以經原告補提示帳證資料重核，其營業成本因同一品名單價差距大、部分憑證未
    如帳載編號，且仍未提示直接原料明細表、成品產銷存表及單位成本分析表等供
    核，經分別於八十九年三月二十七日、四月八日及四月十日通知原告及其簽證會
    計師，均未獲回復，致產銷存無法勾稽，應按同業利潤標準核定營業成本一一八
    、二六六、四八四元；因營業費用項下薪資支出核屬成本性質，應轉成本者計四
    、三九三、三一０元、其他費用項下加班費七一二、五０八元無加班紀錄予以剔
    除；重核後營業淨利一二、三０八、一五七元超過依法核定之營業淨利，故依按
    同業利潤標準核定營業淨利為一二、０二二、九七一元，加減非營業收入及損失
    後，重新核定其全年所得額為一二、五一六、二０八元，固非無見。惟查被告所
    稱原告應提示之直接原料明細表、成品產銷存表及單位成本分析表等，業據原告
    於本院言詞辯論期日提出，經被告當庭確認，足認原告所稱其確有該帳證資料可
    供查核，並非無據。而原告申請復查時雖未檢附證明文件，嗣經被告通知亦已於
    八十八年八月二十六日提示相關帳證，有調借帳簿憑證收據影本在卷可稽。被告
    以無直接原料明細表、成品產銷存表及單位成本分析表等，另行通知補提，原告
    雖未及於被告復查決定前提出，然其提起訴願既爭執有關直接原料明細表、成品
    產銷存表及單位成本分析表等皆齊全，訴願決定機關未命補正逕為決定駁回訴願
    ，即有未洽，應由本院將訴願決定及原處分撤銷，由被告另為適法之處分。
三、據上論結，本件原告之訴為有理由，依行政訴訟法第九十八條第三項前段，判決
    如主文。
中　　華　　民　　國　　九十一　　　年　　　五　　　　月　　二十九　　　日
                 臺 北 高 等 行 政 法 院   第 一 庭
                                審 判 長 法  官　鄭 忠 仁
                                         法  官　林 育 如
                                         法  官　楊 莉 莉
右為正本係照原本作成。
如不服本判決，應於送達後二十日內，向本院提出上訴狀並表明上訴理由，如於本判
決宣示後送達前提起上訴者，應於判決送達後二十日內補提上訴理由書（須按他造人
數附繕本）。
中　　華　　民　　國　　九十一　　　年　　　五　　　　月　　二十九　　　日
            　　　　　　　　　　　　     書記官  黃 舜 民
